【裁判字號】    90,簡上,145
【裁判日期】    900913
【裁判案由】    給付票款
【裁判全文】
臺灣高雄地方法院民事判決  九十年度簡上字第一四五號
    上  訴  人  甲○○
    被上訴  人  乙○○
右當事人間請求給付票款事件，上訴人對於中華民國九十年四月六日本院高雄簡易庭
九十年度雄簡字第三０一號第一審判決提起上訴，本院判決如左：
    主  文
原判決廢棄。
被上訴人應給付上訴人新台幣伍拾萬元及自民國九十年一月四日起至清償日止，按年
息百分之五計算之利息。
第一、二審訴訟費用由被上訴人負擔。
    事  實
甲、上訴人方面：
一、聲明：
（一）原判決廢棄。
（二）被上訴人應給附上訴人新台幣（下同）五十萬元及自支付命令聲請狀繕本送達
      被上訴人翌日起至清償日止，按年息百分之五計算之利息。
二、陳述：除與原審判決書所載者相同茲予引用外，補稱：
（一）被上訴人確係向上訴人借款，原審判決徒以上訴人無法證明兩造有借貸之合意
      ，遽為不利上訴人之判決，無視於被上訴人前後說詞不一，及證人周坤鐘、杜
      俊億虛偽之陳述。
（二）依民事訴訟法第四百四十六條第一項、第二百五十五條第一項第二款規定，請
      求之基礎事實同一者，非為訴之變更或追加，本件請求之基礎事實均為上訴人
      於八十八年五月二十九日匯款五十萬元予上訴人，且為上訴人所不爭，爰追加
      依不當得利之法律關係，請求被上訴人返還。
三、證據：援用原審之立證方法。
乙、被上訴人方面：
一、聲明：求為判決駁回上訴。
二、陳述：除與原審判決書所載者相同茲予引用外，補稱：
（一）被上訴人原係在富邦證券有限公司操作股票，因上訴人表示要教導被上訴人操
      作股票，而主動贈送被上訴人五十萬元。上開金錢既係兩造一起操作股票之資
      金，則上訴人若要取回資金，自應賣掉股票取償，但因股票已輸光，故無錢返
      還上訴人，上訴人操作股票失利，不應向被上訴人求償，故其上訴無理由，應
      予駁回。
三、證據：援用原審之立證方法。
    理  由
一、上訴人起訴請求被上訴人返還系爭借款之法律關係原為借款請求權，茲於九十年
    五月二日具狀追加訴訟標的法律關係為不當得利請求權，因二者請求權所依據之
    基礎事實均為上訴人交付被上訴人之同一筆金錢五十萬元，故所訴之基礎事實同
    一，是以上訴人追加訴訟標的之行為，核與民事訴訟法第一項第二款之規定相符
    ，應予准許，合先敘明。
二、上訴人起訴主張被上訴人於民國（下同）八十八年五月二十九日向其借款五十萬
    元，爰依借款或不當得利之法律關係，請求被上訴人返還上開款項及自起訴狀繕
    本送達被上訴人翌日起，至清償日止，按年息百分之五計算之利息。
三、被上訴人先於原審辯稱上訴人因有房子託售，經伊仲介買賣成功，故上訴人交付
    五十萬元予伊，作為仲介佣金云云，繼之於本院審理時，辯稱上訴人欲教導伊操
    作股票，而贈送伊五十萬元作為兩造一起操作股票之資金，故上訴人之請求為無
    理由，應予駁回。
四、經查，上訴人主張其曾於八十八年五月二十九日以銀行匯款交付五十萬元予被上
    訴人之事實，為被上訴人所不爭執，並有銀行匯款單一紙在卷可查，堪信屬實。
五、上訴人另主張其交付系爭款項之原因關係，係因被上訴人向其借貸等事實，雖為
    被上訴人所否認。惟查：
（一）證人周昆鍾、杜俊億於原審雖均到庭證稱：上訴人交付被上訴人五十萬元之原
      因，係因被上訴人仲介上訴人出售房屋成功，上訴人為酬謝被上訴人始交付上
      開款項云云，惟於本院審理時，二人均到庭翻異前詞，辯稱原審筆錄關於上開
      證言內容之記載與事實有誤，實則該二人均不知兩造間有交付五十萬元之事實
      ，而係上訴人起訴請求被上訴人給付五十萬元後，始知兩造有上開款項之紛爭
      ，況且上訴人交付被上訴人五十萬元之原因關係為何，渠等均不知情等語。按
      上訴人係經由被上訴人之介紹，始委請證人杜俊億代為出售房屋，以六百餘萬
      元出售成功，上訴人並支付杜俊億十萬元等事實，均為兩造所不爭執，則依一
      般經驗法則，上訴人既已支付杜俊億十萬元之仲介費，依常理應不致再贈送被
      上訴人高達五十萬元之現款，且被上訴人於本院審理時，辯稱上訴人交付伊五
      十萬元係出於贈送之意，讓伊操作股票之用等語，核與上開二名證人於原審所
      證內容不符，足見上開二名證人於原審之證言，不合常理，不予採信。渠等於
      本院證稱不知兩造間就系爭款項之原因關係為何一語，與常情相符，且為兩造
      所不爭執，堪信屬實。
（二）按因借款而交付金錢，係屬社會常態事實，因贈與而交付金錢係屬社會變態事
      實，依舉證責任法則，主張變態事實者，應負舉證責任。經查，被上訴人既自
      承收受上訴人所交付之五十萬元，則上訴人主張上開付款係被上訴人向其借貸
      一節，符合一般經驗法則，堪予採信。被上訴人雖辯稱上訴人係基於贈與而付
      款云云，惟被上訴人自承無法舉證以實其說，不足採信。
六、按「借用人應於約定期限內返還與借用物種類、品質、量相同之物、未定返還期
    限者，借用人得隨時請求返還，貸與人亦得定一個月以上之相當期限，催告返還
    」、「遲延之債務，以支付金錢為標的者，債權人得請求依法定利率計算之遲延
    利息。」民法第四百七十八條、第二百三十三條第一項、第二百零三條分別定有
    明文。本件被上訴人向上訴人借用五十萬元未還已如前述，從而上訴人依借款之
    法律關係請求被上訴人返還上開借款及自起訴狀繕本送達被上訴人翌日起（九十
    年一月四日），至清償日止，按年息百分之五計算之法定遲延利息，核與上開規
    定相符，應予准許。上訴意旨指稱原審判決不當，應予廢棄，為有理由。原審駁
    回上訴人之請求，於法不合，應予廢棄，並改判如主文所示。
七、本件上訴人已獲勝訴之判決，關於不當得利之請求，別無審理之必要，並此敘明
    。
八、據上論結，本件上訴為有理由，依民事訴訟法第四百三十六條之一第三項、第四
    百五十條、第七十八條，判決如主文。
中      華      民      國    九十      年      九      月    十三      日
                              臺灣高雄地方法院民事第二庭
~B審判長法官  吳進寶
~B法      官  林玉心
~B法      官  吳文婷
右為正本係照原本作成。
本判決不得上訴。
中      華      民      國    九十      年      九      月    十三      日
~B法院書記官  王少玲


司法院資訊處製作；財團法人民間司法改革基金會備份。
